【裁判字號】    89,上易,2285
【裁判日期】    891031
【裁判案由】    贓物
【裁判全文】
臺灣高等法院臺中分院刑事判決                  八十九年度上易字第二二八五號
    上  訴  人  臺灣彰化地方法院檢察署檢察官
    被      告  丙○○
右上訴人因被告贓物案件，不服臺灣彰化地方法院八十九年度易字第四七一號中華民
國八十九年七月十三日第一審判決（起訴案號：臺灣彰化地方法院檢察署八十八年度
偵字第七八一八號），提起上訴，本院判決如左：
    主    文
上訴駁回。
    理    由
一、公訴意旨略以：被告丙○○明知許國珍（檢察官另案偵辦中）於民國（下同）八
    十八年四月間，交付之乙○○所有ＣＳ─九八○五號自用小客車行照一張及車牌
    二面係屬來路不明之贓物，竟仍同意許國珍寄藏於丙○○所使用（丙○○之夫施
    聰林所有）之車號Ａ六─五九八九號自用小客車內。嗣八十八年六月九日凌晨四
    時許，為警於台中縣大里市○○路查獲，並扣得上開贓物，因認被告前開所為涉
    有刑法第三百四十九條第二項之寄藏贓物罪嫌云云。
二、按犯罪事實應依証據認定之，無証據不得推定其犯罪事實；又不能証明被告犯罪
    者，應諭知無罪之判決，刑事訴訟法第一百五十四條、第三百零一條第一項前段
    分別定有明文；次按，事實之認定，應憑証據，如未能發現相當証據，或証據不
    足以証明，自不能以推測或擬制之方法以為裁判基礎；又認定不利於被告之事實
    ，須依積極証據，苟積極証據不足為不利於被告事實之認定時，即應為有利於被
    告之認定，更不必有何有利之証據；再者，被告否認犯罪事實所持之辯解，縱屬
    不能成立，仍非有積極證據足以證明其犯罪行為，不能遽為有罪之認定（最高法
    院三十年上字第八一六號、四十年臺上字第八六號、三十年上字第一八三一號判
    例參照）。
三、檢察官上訴意旨略以：(1)被告於偵查中已供稱，係許國珍向伊借車子，許某表示
    有東西放在車子前座腳踏板處等語，另於原審審理中供明，行照係許國珍於八十
    八年四月，在員林託伊保管等語，則原判決認定被告不知情云云，與事實不符。
    (2)行照或車牌均係表徵車輛來源之憑證，有相當之專屬性，一般人對他人持有來
    路不明之行照或車牌或物品，除非已知悉緣故，否則均多追究持有原因及物品來
    源，以免惹禍上身，此為眾所週知之理，被告主觀上應有贓物之認識等語。被告
    丙○○則堅決否認涉有前開犯行，辯稱：伊之前係在許國珍所開設建成汽車修理
    廠任職會計，離職後二人仍保持朋友關係，八十八年四月間，許國珍曾將上開行
    照一張託伊保管，但許國珍並未告知來源，伊亦未追問，故伊並不知上開行照係
    屬贓物；又車牌二面係許國珍向伊借車時自行放在車上駕駛座旁之腳踏板下，並
    未託伊保管，伊並不知情等語。
四、本院查：
  (一)八十八年六月九日凌晨三時三十分許，在台中縣大里市○○路，警方於被告所駕
    駛之車牌號碼Ａ６─５９８９自用小客車上查獲被害人乙○○所失竊之ＣＳ─９
    ８０５號自用小客車行車執照一張  (登記名義人為文凱建設公司)及變造之車牌
    兩面之事實，已據被告自白不諱，核與被害人於警訊指訴情節相符，並有上開車
    牌扣案及汽車號牌鑑定報告影本一紙附偵查卷可考。根據鑑定結果，扣案之車牌
    字體、四週Ｒ角、底色漆、四孔洞毛頭等項均與真牌不符，參酌被害人乙○○於
    警訊時所供，車牌並未失竊等語，是該車牌應非侵害財產法益犯罪所得之贓物甚
    明。
  (二)證人許國珍於原審審理時證稱：上開ＣＳ─９８０５號自用小客車行車執照一張
    係伊行竊所得，放置在一包包內，八十八年四月間某日，伊因有事要處理，且之
    前有些客戶的資料寄放被告處，伊因事急著趕到南部，遂將包包寄放被告處，後
    來才打電話告訴被告行照在包包內，叫被告幫伊拿著。至變造車牌部分，伊前後
    多次向被告借車，伊並未將車牌交給丙○○保管，伊直接丟在車上忘了拿，車牌
    是放在椅子下，伊原先要拿去丟在溪中，因有急事忘了拿，就將車子還給丙○○
    等語。綜合上開證據觀之：I扣案車牌既非贓物，被告即無寄藏贓物之可言。II
    證人許國珍託被告丙○○保管行照時，既未告知該行照之來源，被告又未詳加追
    問，參酌被告曾任職於許國珍所開設之建成汽車修理廠，證人既從事汽車修理有
    關業務，其持有客戶及其他相關人之行車執照，就事理而言，並無特異之處，且
    卷內又無任何積極證據足資證明被告於保管上開行照時主觀上已明確知悉該行照
    係屬贓物，揆諸前揭判例之意旨，尚不得僅以被告客觀上持有上開行照，率爾為
    不利被告認定。
五、按為訴訟上證明之資料，須通常一般之人均不致於有所懷疑，而得確信其為真實
    之程度者，始得據為有罪之認定。倘其證明尚未達於此一程度，而有合理性懷疑
    存在時，即不得遽認被告犯罪。又，刑事訴訟之被告依法並無自證無罪之義務，
    若控罪所憑之積極證據，在生活經驗上尚不足以排除其他有利被告之合理推斷，
    致不足以證明犯罪事實時，仍不能因被告否認犯罪之辯解不成立，資為無視積極
    證據不足之理由，通觀最高法院七十六年度台上字第四九八六號、三十年上字第
    四八二號、三十年上字第一八三一號等判例所持一貫見解，不難明瞭。原審以不
    能證明被告犯罪，而依刑事訴訟法第三百零一條第一項規定，諭知無罪之判決，
    經核認事用法，並無不合，檢察官上訴意旨認應就被告予以論罪科刑，而指摘原
    判決不當，經查為無理由，應予駁回。
六、據上論斷，應依刑事訴訟法第三百六十八條，判決如主文。
本案經檢察官甲○○到庭執行職務。
中      華      民      國    八十九     年      十       月    三十一  日
                                  臺灣高等法院臺中分院刑事第四庭
                                        審判長法  官  洪  耀  宗
                                              法  官  吳  重  政
                                              法  官  劉  登  俊
右正本證明與原本無異。
不得上訴。
      書記官  吳  麗  慧
中      華      民      國    八十九     年      十一     月     一     日
                                                                        Ｉ


司法院資訊處製作；財團法人民間司法改革基金會備份。
